臺灣高雄地方法院刑事判決　　　　　　　94年度訴字第2199號
公　訴　人　臺灣高雄地方法院檢察署檢察官
被　　　告　乙○○
上列被告因違反藥事法案件，經檢察官提起公訴（94年度偵字第
7389號），本院判決如下：
    主  文
乙○○明知為偽藥而販賣，處有期徒刑陸月，如易科罰金，以參
佰元折算壹日。
    事  實
一、乙○○係位於高雄市○鎮區○○路11號「萬伯國術館」之負
    責人，明知其向蔡姓不詳名字之男子所購入，原供自己食用
    之不知名中藥丸3 種，係未經核准擅自製造之偽藥，竟萌生
    轉賣牟利之犯意，於93年3 月間透過電台廣播對外販賣，甲
    ○○聽聞該電台廣播後，依廣播之電話號碼，向乙○○以每
    種約新臺幣1,500 元之價格，購買上開不知名中藥丸3 種，
    乙○○再以宅急便方式將該不知名中藥丸3 種寄交甲○○，
    而藉以牟利。嗣經甲○○之子王聖閔將上揭甲○○向乙○○
    購買之不知名中藥丸3 種，送由臺北縣政府三重市衛生局轉
    交高雄市政府衛生局鑑驗成分，始得知係屬偽藥而查知上情
    。
二、案經高雄市政府衛生局移請臺灣高雄地方法院檢察署檢察官
    偵查起訴。
    理  由
一、查送驗切結書、送驗申請書、高雄市政府衛生局93年11月2
    日第124 號檢驗成績書各1 份，檢察官及被告於本院調查證
    據時，均知曉為審判外之言詞及書面陳述，係為傳聞證據，
    且至言詞辯論終結前均未聲明異議，本院審酌前開言詞及書
    面陳述作成之情況，並無不適當之情形，依刑事訴訟法第15
    9 條之5 第2 項規定，均得為證據。
二、訊據被告對於上揭事實均坦承不諱，核與證人王聖閔於偵訊
    中之證述情節相符，且甲○○向被告購買之不知名中藥丸3
    種經鑑驗結果，檢驗編號0000000000─1 號（含袋重為204
    點02公克）之中藥丸內檢出含有Acetaminophen 、Caffeine
    及Chlorzoxazone 等西藥成分，檢驗編號0000000000─2 號
    （含袋重為5 點25公克）及0000000000─3 號（含袋重為9
    點82公克）之中藥丸內均檢出含Phenylbutazone西藥成分，
    有送驗切結書、送驗申請書、高雄市政府衛生局93年11月2
    日第124 號檢驗成績書各1 份可稽，足見上開被告販賣予甲
    ○○之不知名中藥丸3 種，應屬未經核准擅自製造之偽藥無
    誤，堪認被告之自白與事實相符。從而，本件事證明確，被
    告犯行洵堪認定。
三、核被告所為，係犯修正前藥事法第83條第1 項之明知為偽藥
    而販賣罪（按被告行為後，藥事法已於93年4 月21日修正公
    布第83條第1 項，並自同年月23日起施行，修正前後藥事法
    第83條第1 項之犯罪構成要件固無變更，然修正前之刑度係
    為5 年以下有期徒刑、得併科新臺幣10萬元以下罰金，而修
    正後刑度提高為7 年以下有期徒刑、得併科新臺幣5 百萬元
    以下罰金，是被告犯後法律已有變更，且經比較結果，變更
    後之法律所定刑度較變更前為重，依刑法第2 條第1 項但書
    從輕原則之規定，應適用最有利於行為人之法律即修正前之
    藥事法第83條第1 項為論斷依據）。爰審酌被告為牟私利，
    竟販賣未經核准擅自製造之藥品予他人，業已造成危害他人
    身體健康之風險，然念及其犯後尚知坦承犯行，犯後態度尚
    稱良好等一切情狀，量處如主文所示之刑，並諭知易科罰金
    之折算標準。又上開不知名中藥丸3 種，並非違禁物，且業
    經被告交付甲○○所有，已非被告所有之物，本院自不得併
    予宣告沒收。至於藥事法第79條第1 項應將查獲之偽藥沒入
    銷燬之規定，係行政上處分之規定，與刑事處分之沒收有別
    ，本院自無適用藥事法第79條第1 項規定之必要，附此敘明
    。
四、公訴意旨另認上開不知名中藥丸3 種，係被告於93年年初在
    「萬伯國術館」內所製造，而認被告尚觸犯修正前藥事法第
    82條第1 項之製造偽藥罪云云。按犯罪事實應依證據認定之
    ，無證據不得認定犯罪事實，又被告之自白，不得作為有罪
    判決之唯一依據，仍應調查其他必要之證據，以察其是否與
    事實相符，刑事訴訟法第154 條第2 項、第156 條第2 項分
    別定有明文；又認定不利於被告之事實，須依積極證據，苟
    積極證據不足為不利於被告事實之認定時，即應為有利於被
    告之認定，更不必有何有利之證據，最高法院30年上字第
    816 號判例意旨可資參照。公訴意旨無非以被告曾於94年1
    月26日高雄市政府談話筆錄中，自白上揭不知名中藥丸3 種
    係「萬伯國術館」所製造云云，為論罪之依據，惟被告於偵
    訊及審理中均堅稱該不知名中藥丸3 種，係其向蔡姓不詳名
    字之男子購入，而非其所製造等語，且本件亦未見有何與製
    造上開不知名中藥丸相關之原料或製造工具等跡證存在，公
    訴人亦未就此提出任何明確之證據資料可供參憑，自難僅憑
    被告先前業遭翻異否認之自白，作為認定被告製造偽藥犯行
    之唯一依據。公訴意旨此部所指，並未舉證達令人確信無疑
    之程度，難予採認，惟因公訴人認此部分與上揭成罪部分，
    有牽連犯之裁判上一罪關係，故不另為無罪之諭知，併此敘
    明。
據上論斷，應依刑事訴訟法第299 條第1 項前段，修正前藥事法
第83條第1 項，刑法第11條前段、第2 條第1 項但書、第41條第
1 項前段，罰金罰鍰提高標準條例第2 條，判決如主文。
中　　華　　民　　國　　94　　年　　8 　　月　　25　　日
                          刑事第三庭審判長法  官  黃建榮
                                          法  官  高思大
                                          法  官  陳威龍
以上正本證明與原本無異。
如不服本判決，應於收受送達後10日內向本院提出上訴書狀。
中　　華　　民　　國　　94　　年　　8 　　月　　25　　日
　　　　　　　　　　　　　　　　　　　　  書記官  張家瑜
論罪科刑法條：
修正前藥事法第83條第1項：
明知為偽藥或禁藥，而販賣、供應、調劑、運送、寄藏、牙保、
轉讓或意圖販賣而陳列者，處5 年以下有期徒刑，得併科新台幣
10萬元以下罰金。
